【裁判字號】    92,訴,428
【裁判日期】    920603
【裁判案由】    宿舍
【裁判全文】
臺中高等行政法院裁定                              九十二年度訴字第四二八號
    原      告  甲○○
    訴訟代理人  丙○○
    被      告  臺中縣衛生局
    代  表  人  乙○○
右當事人間因宿舍事件，原告不服臺中縣政府中華民國九十二年三月二十日府訴委字
第○九二○七三○五九○○號訴願決定，提起行政訴訟。本院裁定如左︰
    主  文
原告之訴駁回。
訴訟費用由原告負擔。
    理  由
一、按行政機關代表國家處理行政事務，如與人民因私權關係發生爭執，則屬於民事
    訴訟範圍，應向普通法院訴請裁判，非屬行政爭訟範圍。而訴訟事件不屬行政法
    院之權限者，行政法院應以裁定駁回之，行政訴訟法第一百零七條第一項第一款
    定有明文。
二、本件原告因宿舍事件，起訴請求撤銷被告民國（下同）九十一年十月十五日九一
    衛總字第四四六五三號函及臺中縣政府九十二年三月二十日府訴委字第○九二○
    七三○五九○○號訴願決定，原告陳述意旨略謂：系爭房屋雖由被告機關無償分
    配予原告之父張子煌使用，惟原告之父張子煌及母相繼死亡後，經與被告機關協
    商，允由原告繳納系爭房屋之房屋稅抵充租金繼續使用系爭眷舍，亦即將原無償
    之使用借貸更新為有償之租賃關係，被告機關以行政命令通知收回，於法無據。
    且原告係身心障礙無獨力謀生能力之殘障人士，依行政院人事行政局八十年八月
    二十七日八十局肆字第三三八九二號函：「退休人員及其配偶均已死亡，其已成
    年子女，因身心殘障無獨力謀生能力‧‧‧，應由眷舍管理機關透過直轄市或縣
    （市）政府輔導安置於殘障福利機構，在尚未或妥善安置前，准予續住至宿舍處
    理時為止」之意旨，被告機關於安置原告前，逕行收回眷舍，亦違上述規定云云
    。
三、按「本法所稱行政處分，係指中央或地方機關就公法上具體事件所為之決定或其
    他公權力措施而對外直接發生法律效果之單方行政行為。」訴願法第三條第一項
    定有明文。本件原告所使用之宿舍係其父因職務關係而配住，屬私法之使用借貸
    關係，被告依規定終止借用並通知收回管理系爭宿舍，係就其與人民間依私法關
    係所為之意思表示，並非基於公權力之處分，非屬行政處分甚明，原告對被告終
    止借用之爭議，自應循民事訴訟途徑解決，非屬行政爭訟範圍。訴願決定機關，
    本此理由為訴願不受理之決定，於法尚無不合，原告提起本件行政訴訟，依首揭
    說明，本件訴訟事件不屬行政法院之權限，應予駁回。
四、依行政訴訟法第一百零七條第一項第一款、第一百零四條、民事訴訟法第九十五
    條、第七十八條裁定如主文。
中    華    民    國      九十二      年     六      月       三        日
                 臺 中 高 等 行 政 法 院   第 一 庭
                                     審 判 長 法 官  簡  朝  振
                                              法 官  王  德  麟
                                              法 官  林  秋  華
右正本證明與原本無異。
如不服本裁定，應於裁定送達後十日內以書狀敘明理由，經本院向最高行政法院提起
抗告（須依對造人數附具繕本）；並應預繳送達用雙掛號郵票拾份（每份三十四元）
。
中    華    民    國      九十二      年     六      月       五        日
                                     法 院 書 記 官  李  述  燊


司法院資訊處製作；財團法人民間司法改革基金會備份。
